---
title: "regular"
output: html_document
---
```
library(xts)
library(tseries)
library(forecast)
library(ggfortify)
library(lmtest)
library(fUnitRoots)
```
```{r setup, include=FALSE}
knitr::opts_chunk$set(echo = TRUE)
```
## R Markdown

importaciones
```
regularC <- read.csv("seriec.csv")
regularI <- read.csv("seriei.csv")
```


```{r limpieza, echo=FALSE}
regC.ts<-ts(regularC$GasolinaRegular,start = c(2001,1),frequency = 12)#Regular consumo
```

inciso 2b

```{r}
plot(regC.ts)
```
inciso 2a para consumo gasolina regular
```{r}
start(regC.ts)#inicio

end(regC.ts)#fin

frequency(regC.ts) #frequencia
```

Determine si es necesario transformar la serie: se cree que si es necesario dado la no estacionariedad 
de la data. 

```{r}
logRegularc<- log(regC.ts)
plot(logRegularc)
```

como se puede apreciar no es estacionaria:

```{r}
acf(regC.ts)
```

Test de Dickey-fuller para probar si es estacionaria

```{r}
adf.test(regC.ts) #test ADF
```

Se usa la funcion auto.arima() para que nos devuelva los parametros del modelo arima.

```{r}
auto.arima(regC.ts)#obtecion del modelo
```

Creacion de modelos arima inciso 2f y 2g:

```{r}
fit <- arima(log(regC.ts), c(2, 1, 1),seasonal = list(order = c(2, 0, 0), period = 12)) #modleo arima con valores dados por la funcion auto.arima()
pred <- predict(fit, n.ahead = 10*12)
ts.plot(regC.ts,2.718^pred$pred, log = "y", lty = c(1,3))

fit2 <- arima(log(regC.ts), c(2, 1, 1),seasonal = list(order = c(0, 1, 0), period = 12))

forecastAP <- forecast(fit, level = c(95), h = 36)
forecastAD <- forecast(fit2, level = c(95), h = 5)
```

Analisis residuales: 

```{r}
checkresiduals(fit)
checkresiduals(fit2)

coeftest(fit)
coeftest(fit2)


checkresiduals(fit)

autoplot(forecastAP)

```

Se puede apreciar que solo el primero modelo es viable para realizar predicciones dado su nivel de significancia de 0.09. 

#importacion

```{r}
regI.ts<-ts(regularI$GasolinaRegular,start = c(2001,1),frequency = 12)
#grafico
plot(regI.ts)#La grafica demuestra que no hay estacionariedad


#inicio
start(regI.ts)
#fin
end(regC.ts)
#frecuencia
frequency(regI.ts)
```

transformacion logaritmica

```{r}
logRegulari<- log(regI.ts)
plot(logRegulari)
```

autorrelacion:

```{r}
acf(logRegulari) #autocorrelacion
acf(diff(logRegularc),12)#autocorrelacion corregida
pacf(diff(logRegularc))
```

este a la vez tampoco es estacionario. 

Test de Dickey-fuller:

```{r}
adf.test(regI.ts) #test ADF
```
obteniendo parametros del modelo arima con la función auto:
```{r}
auto.arima(regI.ts)#obtecion del modelo
```

creacion de modelos arima para serie de importacion

```{r}
fiti <- arima(log(regI.ts), c(1, 1, 2),seasonal = list(order = c(2, 0, 0), period = 12)) #modleo arima con valores dados por la funcion auto.arima()
pred <- predict(fit, n.ahead = 10*12)
ts.plot(regI.ts,2.718^pred$pred, log = "y", lty = c(1,3))

fit2i <- arima(log(regI.ts),seasonal = list(order = c(0, 1, 0), period = 12))
```

analisis de residuales para la serie de importacion

```{r}
checkresiduals(fiti)
checkresiduals(fit2i)

coeftest(fiti)


checkresiduals(fiti)
```

Nuevamente solo el modelo que se implementó con los modelos del auto arima devolvió un nivel de significancia mayor a 0.05 por loi que es el unico viable para predicción. 

predicción a 3 años

```{r}
forecastAPi2 <- forecast(fit, level = c(95), h = 36)
forecastAD <- forecast(fit2, level = c(95), h = 36)# a 3 años
autoplot(forecastAPi2)
```

predicción de lo que queda del 2021

```{r}
forecastAPi <- forecast(fit, level = c(95), h = 6)# a 6 meses 
forecastADi <- forecast(fit2, level = c(95), h = 6)


autoplot(forecastAPi)
```